臺灣苗栗地方法院刑事裁定　　　　　　　99年度聲再字第10號
聲　請　人
即受判決人　吳清隆
上列聲請人因違反森林法等案件，對於本院中華民國99年5 月18
日99年度訴字第117 號第一審確定判決（起訴案號：臺灣苗栗地
方法院檢察署98年度偵字第3831號），聲請再審，本院裁定如下
：
    主  文
再審之聲請駁回。
    理  由
一、聲請再審意旨略以：聲請人即受判決人吳清隆（下稱聲請人
    ）前因違反森林法等案件，經鈞院99年度訴字第117 號判決
    有罪，並經臺灣高等法院臺中分院99年度上訴字第1523號判
    決駁回上訴確定在案。鈞院雖認定聲請人與古榮鎮、莊聰良
    ，於民國98年7 月16日晚間不詳時間，攜帶鏈鋸、鋼索、背
    板、麻繩等工具，共同前往位於苗栗縣南庄鄉南庄事業區第
    48林班國有地後，再使用聲請人所有之鈴木廠牌而未懸掛號
    碼之黑色吉普車（經查車牌號碼為DA-8983 號）、紅色搬運
    車或古榮鎮所有三陽廠牌黑色自用小客車（車牌號碼為JF-5
    416 號）等車輛，將牛樟殘材載運回所有位於苗栗縣南庄鄉
    東河村鹿湖產業道路上之工寮內外等地存放，而以此方式竊
    取牛樟殘材共78塊。然而，聲請人未有共同竊取牛樟殘材之
    情事，該工寮內存放的牛樟殘材，係聲請人於自己耕作之土
    地上取得，警察前來搜索時亦非在事業林班內找到牛樟殘材
    ，聲請人在山上耕作已有20年，每次耕作之土地若有牛樟殘
    材，均撿回工寮內堆放，於98年6 月6 日撿回牛樟殘材共13
    塊，於99年3 月3 日撿回牛樟殘材5 塊，20年來共拾獲78塊
    ，此有臺灣苗栗地方法院檢察署98年度偵字第3150號、99年
    度偵字第4700號不起訴處分書可證，原判決誤將聲請人常年
    拾獲堆放於工寮內之牛樟殘材，率即推斷是林班內之牛樟殘
    材，顯與事實不符，原判決尚未釐清真相。此外，該山羌係
    聲請人於工寮周邊發現，趕走又回來，自小由聲請人飼養，
    除非有感情，否則聲請人要捉牠，定會跑掉，豈有走到聲請
    人身邊之理，顯見原判決實有可議。復依刑事訴訟法第420
    條第1 項第6 款所謂新證據，係指原審判決前，因未經發覺
    不及調查斟酌而於審判後，重新發見該證據而言，則聲請人
    發見未經斟酌之上開98年度偵字第3150號、99年度偵字第47
    00號不起訴處分書及發還物品處分書，足以證明該牛樟殘材
    非林班地內之牛樟殘材，係聲請人於苗栗縣南庄鄉○○段第
    29地號、20-2地號土地上載回工寮，否則聲請人常年於自己
    土地載回工寮內之牛樟殘材那裡去了？原審未一語敘及，聲
    請人所提新證據，必可認為確實足以動搖原確定判決而為聲
    請人有利之判決，為此依法聲請再審等語。
二、按聲請再審，由判決之原審法院管轄，刑事訴訟法第426 條
    第1 項定有明文。次按再審程序係就確定判決事實錯誤所設
    之救濟方法，除有刑事訴訟法第426 條第3 項前段所定情形
    外，應由判決之原審法院管轄。又上級審法院以上訴不合法
    ，從程序上判決駁回上訴者，聲請再審之對象為原法院之判
    決，並非上級審法院之程序判決，該再審案件，仍應由原判
    決之法院管轄（最高法院93年度台聲字第2 號裁定參照）。
    查本件聲請人涉犯森林法等案件，前經本院於99年5 月18日
    以99年度訴字第117 號判決判處罪刑在案，嗣聲請人不服向
    臺灣高等法院臺中分院提起上訴，經該院以聲請人所提上訴
    不合法律上程式，以程序判決駁回在案等情，有本院99年度
    訴字第117 號刑事判決及臺灣高等法院臺中分院99年度上訴
    字第1523號刑事判決在卷可稽（參臺灣高等法院臺中分院99
    年度上訴字第1523號案卷第20頁至第30頁，44頁至46頁），
    應堪信為真實。足見，臺灣高等法院臺中分院係以程序判決
    駁回聲請人所提之上訴，是徵諸上開最高法院判決意旨，該
    再審案件，仍應由原判決之法院管轄（即本院管轄），是本
    院對於聲請人所提再審案件，應有管轄權，合先敘明。
三、按「有罪之確定判決後，因發現確實之新證據，足認受有罪
    判決之人應受無罪、免訴、免刑或輕於原判決所認罪名之判
    決者，為受判決人之利益，得聲請再審」，刑事訴訟法第42
    0 條第1 項第6 款定有明文。惟此所謂發現確實之新證據：
(一)、係指該項證據，事實審法院於判決前因未經發見，不及調查
    斟酌，至其後始行發見者而言，若判決前已經當事人提出或
    聲請調查之證據，經原法院捨棄不採者，即非該條款所謂發
    見之新證據，自不得據為聲請再審之原因（最高法院28年抗
    字第8 號著有判例可資參照）。
(二)、係指當時已經存在而發見在後或審判時未經注意之證據，且
    能證明原確定判決所認定之事實為錯誤者而言，與在認定事
    實後因以論處罪刑所應依據之法律無涉，最高法院35年特抗
    字第21號判例意旨亦足資參照。
(三)、再按所謂發現確實之新證據，係指該證據於事實審法院判決
    前已經存在，為法院、當事人所不知，不及調查斟酌，至其
    後始行發現，且就證據本身形式上觀察，固不以絕對不須經
    過調查程序為條件，但必須顯然可認足以動搖原有罪確定判
    決，而為受判決人無罪、免訴、免刑或輕於原判決所認罪名
    之判決者為限。故受理聲請再審之最後事實審法院，應就聲
    請再審理由之所謂「新證據」，是否具備事實審判決前已經
    存在，為法院、當事人所不知，事後方行發見之「嶄新性」
    ，及顯然可認足以動搖原有罪確定判決，應為無罪、免訴、
    免刑或輕於原判決罪名之「顯然性」兩要件，加以審查，為
    判斷應否准予開始再審之準據，最高法院85年度台抗字第30
    8 號裁定意旨可資參照。
四、經查：
(一)、聲請人前因違反森林法等案件，經本院於99年5 月18日以99
    年度訴字第117 號判決應執行有期徒刑1 年2 月，併科罰金
    新臺幣394180元在案，嗣經聲請人提起上訴，經臺灣高等法
    院臺中分院於99年8 月13日以99年度上訴字第1523號從程序
    上判決上訴駁回，並於99年9 月3 日確定，此有本院99年度
    訴字第117 號判決、臺灣高等法院臺中分院99年度上訴字第
    1523號判決及臺灣高等法院被告前案紀錄表各1 份在卷可稽
    ，故聲請人受刑事有罪判決確定之事實，堪以認定。
(二)、聲請人雖辯稱其所有工寮內之牛樟殘材係20年來在自己耕作
    土地上拾獲而堆放於工寮內，於98年6 月6 日撿回之牛樟殘
    材共13塊，99年3 月3 日撿回牛樟殘材5 塊，20年期間共拾
    獲78塊云云，並提出前揭不起訴處分書為憑。惟查：
 1、依本院原審審理時訊問證人彭衍章可知，通常森林警察隊之
    作業模式，經查獲竊取森林主產物牛樟樹殘材之案件，都會
    將牛樟殘材扣案後交予工作站保管，一般而言，並不會有未
    扣案而仍保留於行為人處之情形（見原審卷第81頁背面），
    且聲請人所稱前次即98年6 月7 日凌晨1 時05分許，遭查獲
    之牛樟殘材13塊乙節，雖於警察查獲之初，無法明確舉證其
    不合法性而未予扣案，然聲請人嗣後會同林務局人員前往盜
    伐現場勘查，旋即坦承上開牛樟殘材13塊為其所竊取，且該
    13塊牛樟殘材，業經警方開具贓物認領保管單由被害保留地
    之地主即被害人具名領回，此有森林警察隊新竹分隊98年11
    月2 日職務報告1 份在卷可查（見偵查卷第132 、133 頁）
    。綜上證據，可見聲請人固曾於98年6 月7 日經警查獲涉犯
    竊盜牛樟殘材之案件，惟該案查扣之牛樟殘材數量僅有13塊
    ，顯與本件扣案之78塊牛樟樹殘材之數量相距甚遠，實無可
    能如其所辯，本次扣案之牛樟樹殘材係前未經扣案者，況前
    次扣案之牛樟殘材業經發還，由地主張才錦領回，有上述森
    林警察隊新竹分隊98年11月2 日職務報告乙紙在卷可參，足
    見聲請人於98年7 月16日為警查獲該78塊牛樟殘材顯與98年
    6 月17日所查扣之13塊牛樟殘材無涉，則其辯指本案扣案之
    牛樟殘材與前案係同一批木材等情，益徵不可能，故聲請人
    此節所辯，無足採認（參見原審判決書第8 至9 頁）。
 2、而聲請人雖提出臺灣苗栗地方法院檢察署98年度偵字第3150
    號不起訴處分書為憑，惟該不起訴處分書僅能證明98年6 月
    6 日當天，聲請人有至戴明興所有之苗栗縣南庄鄉○○段20
    之2 號土地採集牛樟木之事實，及聲請人係於同年6 月7 日
    凌晨1 時5 分許，為員警在南庄鄉東河村鹿山16號前所攔獲
    ，查獲之牛樟殘材業已經地主戴明興具名領回之事實，惟此
    情反而證明該批牛樟殘材並未放入聲請人之工寮堆置，則原
    審判決已就該事實進行調查並於判決中敘明，上開不起訴處
    分書並不足以改變原審判決所述聲請人違反森林法之犯罪事
    實，揆諸前揭說明，該等證據既不足以撼動原審判決認定之
    事實，而無從動搖原有罪之確定判決，自屬欠缺「顯然性」
    之要件，而不屬於新證據。
 3、聲請人固又提出臺灣苗栗地方法院檢察署99年度偵字第4700
    號不起訴處分書，然依其內容判斷，亦僅能證明聲請人於99
    年3 月3 日前數日內某時，曾至同縣南庄鄉○○段29號被害
    人戴杰倫所有之林地採伐牛樟木之事實，惟該不起訴處分書
    所述之犯罪事實時間點，係於99年3 月3 日前數日，與原審
    判決認定聲請人違反森林法之犯罪事實時間點為98年7 月16
    日晚間，兩者相距已達7 個月之久，且該不起訴處分書所述
    之案發時點更係原審判決認定時點之後，由上可知，前開不
    起訴處分書認定之事實顯與本案並無直接關聯，是該等證據
    亦不足已改變原審引為判決基礎事實之認定或足以動搖原確
    定判決，基此，聲請人聲請再審理由之所謂「新證據」，顯
    然與「顯然可認足以動搖原有罪確定判決，應為無罪、免訴
    、免刑或輕於原判決罪名」之「顯然性」要件不相符合。
 4、至聲請人所辯山羌係於工寮周邊發現、飼養乙節，業經原審
    判決以其所辯矛盾而認不足採信，此觀原審判決書第13頁即
    明，而聲請人聲請再審卻未提出任何具有「嶄新性」、「顯
    然性」之新證據，以供本院查考，是此部分，委無足採。
(三)、綜上所述，聲請人既未提出任何新證據足以動搖原有罪確定
    判決，所指再審理由要與刑事訴訟法第420 條第1 項第6款
    之聲請再審要件均尚有未合，參照前述說明，是本件聲請人
    所提再審之聲請，為無理由，應予駁回。
五、據上論斷，應依刑事訴訟法第434 條第1 項，裁定如主文。
中    華    民    國   100    年    1     月    10    日
            刑事第一庭  審判長法  官  林  信  旭
                              法  官  林  大  為
                              法  官  林  卉  聆
以上正本證明與原本無異。
如不服本裁定，應於裁定送達後5日內向本院提出抗告狀。
                              書記官  楊  慧  萍
中    華    民    國   100    年    1     月    10    日